臺灣臺中地方法院民事判決
111年度家繼訴字第109號
原      告  林愛珠  

訴訟代理人  陳建良律師
複代理人    陳柏宏律師
            張欽昌律師(於民國111年8月23日解除委任)
被      告  林上智  

            林勇智  

            林麗蜜  
            林淑惠  
兼共同
訴訟代理人  林東樑  
被      告  林彤勵  

            林素珠  
            林美珠  
兼共同
訴訟代理人  林朝來  
上列當事人間分割遺產事件，本院於民國110年4月7日言詞辯論
終結，判決如下：
    主      文
一、兩造就被繼承人林文通所遺如附表一所示遺產，應依附表一
    「本院分割方法」欄所示方法予以分割。
二、訴訟費用由兩造按如附表二所示應繼分比例負擔。
    事實及理由
甲、程序方面：被告林勇智、林彤勵未於言詞辯論期日到場，查
    無民事訴訟法第386條各款所列情形之一，按家事事件法第5
    1條準用民事訴訟法第385條第1項前段規定，依原告之聲請
    ，由其一造辯論而為判決。
乙、實體方面：
一、原告主張：
(一)兩造被繼承人林文通，為原告及被告林朝來、林素珠、林美
      珠之父親，被告林東樑、林上智、林勇智、林麗蜜、林淑
      惠，均為被繼承人林文通已歿長子林金福子女，林彤勵則
      被繼承人林文通已歿三子林金春長女，被繼承人為其 祖
      父。被繼承人林文通於民國109年5月29日死亡，遺有如附
      表一所示財產，應由兩造共同繼承或代位繼承，兩造應繼
      分則如附表二所示。兩造已申報遺產稅完竣，取得遺產稅
      免稅證明書，除門牌號碼臺中市○○區○○路○○○巷0號房屋因
      建於坐落臺中市○○區○○段0地號與訴外人共有土地上，無
      法辦理保存登記而未辦理繼承登記外，其餘遺產中土地均
      已辦理繼承登記完畢，由兩造公同共有。
(二)原告主張遺產中之土地及房屋，均按兩造對遺產應繼分比例
    分割為分別共有，遺產中之存款債權，則由兩造按應繼分比
    例各自分得，即分割如附表三所示，請賜准判決如訴之聲明
    一所求。
(三)並聲明：如主文所示。
二、被告答辯
(一)告林勇智、林彤勵則未到庭爭執，亦未提出書狀作何聲明或
    陳述。
(二)被告林朝來、林素珠、林美珠、林東樑、林上智、林麗蜜、
    林淑惠均同意原告之分割方案。
三、本院的判斷：
  (一)按遺產繼承人，除配偶外，依左列順序定之：一、直系血
      親卑親屬。二、父母。三、兄弟姊妹。四、祖父母。前條
      所定第一順序之繼承人，以親等近者為先。第1138條所定
      第一順序之繼承人，有於繼承開始前死亡或喪失繼承權者
      ，由其直系血親卑親屬代位繼承其應繼分。同一順序之繼
      承人有數人時，按人數平均繼承。但法律另有規定者，不
      在此限。配偶有相互繼承遺產之權，其應繼分，依左列各
      款定之：一、與第1138條所定第一順序之繼承人同為繼承
      時，其應繼分與他繼承人平均。民法第1138條、第1139條
      、第1140條、第1141條、第1144條第1項第1款分別定有明
      文。次按「繼承人有數人時，在分割遺產前，各繼承人對
      於遺產全部為公同共有。」、「繼承人得隨時請求分割遺
      產，但法律另有規定或契約另有訂定者，不在此限。」，
      此為民法第1151條、第1164條定有明文。
  (二)原告主張：被繼承人林文通於109年5月29日死亡，遺有如
      附表一所示之遺產，即兩造均為被繼承人林文通之合法繼
      承人，應繼分如附表二所示之事實，業據其提出繼承系統
      表、兩造戶籍謄本、土地登記第一類謄本、財政部中區國
      稅局遺產稅證明書在卷可稽。核無不合，且被告林勇智、
      林彤勵未到庭爭執，亦未提出書狀作何聲明或陳述，堪信
      符實。又本件如附表一所示之遺產並無不能分割之情形，
      且無證據顯示兩造彼此訂有不分割遺產之協議，則原告本
      於繼承人之地位，依照上開法條規定，請求裁判分割兩造
      公同共有之如附表一所示遺產，自屬有據。
  (三)按公同共有物分割之方法，除法律另有規定外，應準用關
      於共有物分割之規定，即依共有人協定之方法行之；分割
      之方法，不能協定決定者，法院得因任何共有人之聲請，
      命以原物分配於各共有人；或變賣共有物以價金分配於各
      共有人；或以原物為分配時，如共有人中，有不能按其應
      有部分受分配者，得以價金補償之，民法第830條第2項、
      第824第1項、第2項分別定有明文。是以法院選擇遺產分
      割之方法，應具體斟酌公平原則、各繼承人之利害關係、
      遺產之性質及價格、利用價值、經濟效用、使用現狀及各
      繼承人之意願等相關因素，以為妥適之判決。經查：原告
      主張如附表一所示之遺產，分割由兩造各依如附表二所示
      之應繼分比例，各單獨取得應有部分，繼續保持分別共有
      ，除被告林勇智、林彤勵未到庭爭執，亦未提出書狀作何
      聲明或陳述外，其餘被告均同意原告之分割方案。按兩造
      如附表二所示比例分割為分別共有，渠等對於所分得之應
      有部分均得以自由單獨處分、設定負擔，對於全體繼承人
      均無不利益，故本院認原告主張之分割分法，應為可採。
      從而，依如附表一「本院分割方法」欄所載之方法分割兩
      造公同共有如附表一所示之遺產，應屬適當。
四、綜上所述，被繼承人林文通遺有如附表一所示之財產未為分
    割，則原告本於民法第1164條之規定，請求分割遺產，為有
    理由，應予准許，並按附表一「本院分割方法」欄所示分割
    ，爰判決如主文第一項所示。
五、按因共有物分割、經界或其他性質上類似之事件涉訟，由敗
    訴當事人負擔訴訟費用顯失公平者，法院得酌量情形，命勝
    訴之當事人負擔其一部，民事訴訟法第80條之1 定有明文。
    因分割遺產之訴，係固有必要共同訴訟，兩造間本可互換地
    位，且兩造均蒙其利，是本院認本件之訴訟費用應由兩造各
    按其應繼分之比例負擔訴訟費用，較為公允，爰諭知訴訟費
    用之負擔如主文第二項所示。
六、訴訟費用負擔的依據：家事事件法第51條，民事訴訟法第80
    條之1 、第85條第1 項。
中    華    民    國   111    年    11    月    30    日
                  家事法庭      法  官  陳忠榮
以上正本係照原本作成。
如對本判決上訴，須於判決送達後20日之不變期間內，向本院提
出上訴狀。如委任律師提起上訴者，應一併繳納上訴審裁判費。
中　　華　　民　　國　　111 　年　　11　　月　　30　　日
                                書記官  黃佳莉　　
附表一：被繼承人林文通之遺產明細暨遺產分割方法

編號 財產種類     所在地或名稱 　　新台幣   本院分割方法 １ 土地 臺中市○○區○○段0地號 分割由兩造各依如附表二所示之應繼分比例，各單獨取得應有部分。 2 土地 臺中市○○區○○段0地號 分割由兩造各依如附表二所示之應繼分比例，各單獨取得應有部分。 3 土地 臺中市○○區○○段0地號 分割由兩造各依如附表二所示之應繼分比例，各單獨取得應有部分。 4 土地 臺中市○○區○○段000地號 分割由兩造各依如附表二所示之應繼分比例，各單獨取得應有部分。 5 土地 臺中市○○區○○段000○0地號 分割由兩造各依如附表二所示之應繼分比例，各單獨取得應有部分。 6 土地 臺中市○○區○○段000○0地號 分割由兩造各依如附表二所示之應繼分比例，各單獨取得應有部分。 7 土地 臺中市○○區○○段000○ 0地號 分割由兩造各依如附表二所示之應繼分比例，各單獨取得應有部分。 8 土地 臺中市○○區○○段000地號 分割由兩造各依如附表二所示之應繼分比例，各單獨取得應有部分。 9 土地 臺中市○○區○○段000地號 分割由兩造各依如附表二所示之應繼分比例，各單獨取得應有部分。 10 土地 臺中市○○區○○段000○0地號 分割由兩造各依如附表二所示之應繼分比例，各單獨取得應有部分。 11 土地 臺中市○○區○○段000○0地號 分割由兩造各依如附表二所示之應繼分比例，各單獨取得應有部分。 12 土地 臺中市○○區○○段000地號 分割由兩造各依如附表二所示之應繼分比例，各單獨取得應有部分。 13 土地 臺中市○○區○○段000○0地號 分割由兩造各依如附表二所示之應繼分比例，各單獨取得應有部分。 14 土地 臺中市○○區○○段000○0地號 分割由兩造各依如附表二所示之應繼分比例，各單獨取得應有部分。 15 房屋 臺中市○○區○○路○○○巷0號(整編後為臺中市○○區○○路0段000巷000弄000號) 分割由兩造各依如附表二所示之應繼分比例，各單獨取得應有部分。 16 存款 花旗銀行豐原分行存款350000元 分割由兩造各依如附表二所示之應繼分比例，各單獨取得應有部分。 17 存款 花旗銀行豐原分行存款0000000元  分割由兩造各依如附表二所示之應繼分比例，各單獨取得應有部分。 8 存款 花旗銀行豐原分行存款0000000元  分割由兩造各依如附表二所示之應繼分比例，各單獨取得應有部分。 19 存款 花旗銀行豐原分行存款180120元  分割由兩造各依如附表二所示之應繼分比例，各單獨取得應有部分。 20 存款 龍井區農會137608元 分割由兩造各依如附表二所示之應繼分比例，各單獨取得應有部分。 21 存款 龍井區郵局930000元 分割由兩造各依如附表二所示之應繼分比例，各單獨取得應有部分。 22 存款 龍井區郵局129665元 分割由兩造各依如附表二所示之應繼分比例，各單獨取得應有部分。 23 存款 臺中銀行沙鹿分行30元 分割由兩造各依如附表二所示之應繼分比例，各單獨取得應有部分。 

附表二：應繼分暨訴訟費用負擔比例

編號 繼承人姓名 應繼分暨訴訟費用比例 1 林朝來 1/6 2 林愛珠 1/6 3 林素珠 1/6 4 林美珠 1/6 5 林東樑 1/30 6 林上智 1/30 7 林勇智 1/30 8 林麗蜜 1/30 9 林淑惠 1/30 10 林彤勵 1/6 合計  1